【裁判字號】    92,訴,440
【裁判日期】    920711
【裁判案由】    強盜等
【裁判全文】
臺灣臺北地方法院刑事判決                          九十二年度訴字第四四Ｏ號
    公  訴  人  臺灣臺北地方法院檢察署檢察官
    被      告  丙○○
                戊○○
    共      同
    指定辯護人  甲○公設辯護人沈芳萍
右列被告等因強盜等案件，經檢察官提起公訴（九十一年度偵字第二五九六六號），
甲○判決如左：
    主  文
丙○○、戊○○共同意圖為自己不法之所有，攜帶兇器，以強暴至使不能抗拒而取他
人之物，丙○○處有期徒刑柒年肆月，戊○○處有期徒刑參年拾月。扣案開山刀壹把
、安全帽兩頂均沒收。
    事  實
一、丙○○因染有毒癮未出外工作致缺錢花用，竟與其妻戊○○共同基於為自己不法
    所有之犯意聯絡，於民國九十一年十二月二十五日晚間，由丙○○攜帶其所有、
    客觀上足以當兇器使用之開山刀一把置於其外套內，與戊○○頭戴丙○○所有之
    安全帽各一頂，由丙○○騎乘車牌號碼ＡＰＱ—七八二號重型機車搭載戊○○，
    於同日十九時五十八分許，行經臺北縣新店市○○路九十號己○○開設之雅郁理
    容院時，二人見當時雅郁理容院內僅有己○○一人，即由丙○○持前揭開山刀進
    入雅郁理容院，戊○○則發動前開重型機車暫停於路邊等候，以利丙○○於強盜
    後便於上車逃逸。丙○○於進入雅郁理容院後，即取出預藏之開山刀，以開山刀
    抵住己○○之脖子，並對己○○稱：「把錢拿出來」等語，嗣己○○對丙○○稱
    ：「店內生意不好，沒什麼錢」，丙○○即持開山刀在雅郁理容院之椅子上砍一
    刀（未致損壞不堪用），並稱若不將錢交出要對己○○不利，至己○○不能抗拒
    ，而依丙○○指示走至收銀機將收銀機打開，丙○○即伸手自收銀機內取出新台
    幣（下同）六千七百元，得手後再將開山刀置回外套內，迅速跑出雅郁理容院，
    並坐上由戊○○所騎乘之前開重型機車而逃逸。己○○於遭丙○○等人強盜後，
    隨後跟到門口紀錄渠等所騎乘機車之車號後，向臺北縣政府警察局新店分局報案
    ，經警依車牌號碼循線於同日二十二時三十分許，在臺北縣新店市○○路○段一
    Ｏ五巷四弄三之一號前，查獲丙○○及戊○○，並自渠等住處扣得贓款六千七百
    元及丙○○所有供犯罪所用之開山刀一把、安全帽二頂等物。
二、案經臺北縣政府警察局新店分局報請臺灣臺北地方法院檢察署檢察官偵查起訴。
    理  由
一、訊據被告丙○○固坦承持開山刀進入雅郁理容院強盜之事實，被告戊○○固坦承
    搭乘丙○○所騎之機車到雅郁理容院之事實，惟被告丙○○辯稱：其為了戒除毒
    癮已經有五天沒有施用毒品，並且每天吃安眠藥來控制毒癮發作，所以去雅郁理
    容院那天已經意識不清，並不清楚為何要去強盜財物云云，被告戊○○辯稱：當
    天丙○○吃了很多安眠藥，其問丙○○要去哪裡丙○○不說，所以只好跟丙○○
    出去，出門前並不知道丙○○有帶開山刀，後來騎車經過雅郁理容院，丙○○說
    要進去找一下朋友，其就在外面等候，過一會兒看見丙○○出來，便主動發動車
    子交由丙○○將其載走，並不知道丙○○進去強盜云云，經查：
    （一）被告丙○○部分：被告丙○○於右揭時地持開山刀進入雅郁理容院向曾秋
          素強盜財物之事實，業據被告於警訊、偵查及甲○審理時供認不諱，核與
          被害人己○○指述情節相符（見九十一年度偵字第二五九六六號卷第二十
          二頁至第二十六頁、第二十八頁至第二十九頁），並經證人即查獲之員警
          丁○○、乙○○證述查獲過程甚詳（均見甲○九十二年五月一日訊問筆錄
          ），而被告於右揭時間進入及離開雅郁理容院之經過，亦有社區路口監視
          器所翻拍之照片六紙在卷可佐，並有開山刀一把、安全帽二頂扣案可證，
          及台北縣政府贓物認領保管單一紙附卷可參。雖被告辯稱其並無意識要進
          去強盜財物云云，然被告若無強盜財物之主觀犯意，何須攜帶開山刀出門
          ？且查精神是否耗弱，固指行為當時之精神狀態而言（廿六年渝上字第二
          三七號、四十八年台上字第一四八六號判例），惟行為當時之精神狀態究
          竟如何，往往未必徒憑事後精神狀態所可追溯鑑定真確，事實審法院仍非
          不得視個案情節，綜合被告行為當時各種言行表徵，就顯然未達此程度之
          精神狀態者，逕行判斷，並非對是否精神耗弱之認定，概須送請醫學專家
          鑑定，始得據為審斷之基礎（最高法院八十八年度台上字第九三Ｏ號判決
          可資參照）。本件被告丙○○於九十一年十二月二十五日晚間十一時許警
          訊時，雖因疑似毒癮發作意識不清無法製作警訊筆錄（見甲○九十二年五
          月一日證人即查獲警員丁○○訊問筆錄），然被告在案發前猶知道要將攜
          帶之開山刀藏在衣服內以利其強盜犯行，並且能夠騎乘機車搭載被告陳曉
          如前往案發地點，而於案發後製作警訊筆錄時對於當時如何進入雅郁理容
          院、如何與被害人對話、如何強盜財物等細節，與被害人所述被害情節幾
          乎完全相同，可見被告丙○○於犯案之際，精神狀態並未達心神喪失或精
          神耗弱之程度，甲○認並無專案送請醫學鑑定之必要，被告辯稱不知道自
          己進入為強盜行為云云，顯係卸責之詞不足採信，其強盜犯行堪以認定。
    （二）被告戊○○部分：被告戊○○雖辯稱只是在外面等丙○○，不知道被告張
          佳福進去強盜云云，然查：
      １．被告戊○○於警訊中曾供稱：「（問：路口監視器所拍攝之畫面中之犯嫌
          是否為妳先生丙○○？是否為丙○○持該把開山刀進入行搶．．．）該畫
          面之人是丙○○無誤，開始時是丙○○載我前往，說要找人，當時他有攜
          帶該把開山刀，是丙○○持刀進入新店市○○路九十號．．．」，足見被
          告戊○○與丙○○外出時，已知悉丙○○身上攜帶有極為危險之開山刀。
      ２．再者，共同被告丙○○雖供稱：本件加重強盜犯行均係其一人所為，被告
          戊○○不知道其攜帶開山刀出門，亦不知道其進入雅郁理容院是要強盜云
          云，而為偏袒被告戊○○之供詞，然經甲○隔離訊問被告二人，並對照渠
          等於警訊、偵查中供述，發現渠等供詞有許多不一致情形：首先對於當日
          二人為何會一起騎乘機車出門，被告丙○○供稱：其當時搭載戊○○是要
          向友人借錢，路過該處才會臨時起意強盜云云（見九十一年偵字第二五九
          六六號卷第九頁、第六十四頁背面），惟被告戊○○則供稱：當天丙○○
          吃了很多安眠藥、毒癮發作還說要出門，其要丙○○不要出去丙○○不聽
          ，因為很擔心所以才會跟著丙○○一起出去云云（見甲○九十二年五月二
          十三日訊問筆錄第二頁、第四頁）；再者，對於被告丙○○告知被告陳曉
          如為何要進入雅郁理容院一事，被告丙○○供稱：其告訴戊○○要到前面
          買東西，要戊○○將機車扶好（見九十一年度偵字第二五九六六號卷第八
          頁、甲○九十二年五月二十三日訊問筆錄第十一頁），惟被告戊○○供稱
          ：丙○○說要進入找朋友講一下話，要其等一下云云（見甲○九十二年五
          月二十三日訊問筆錄第三頁、第五頁）；而對於被告丙○○出來後二人如
          何離去一事，被告丙○○稱：其下車後就熄火把車子立起來，戊○○坐在
          車中間等候，出來後因為鑰匙就插在車上，其坐上前座把戊○○擠到後座
          以後，由其直接發動機車搭載戊○○離去（見甲○九十二年五月二十三日
          訊問筆錄第十六頁、同年六月二十六日審理筆錄第三頁），被告戊○○卻
          供稱：丙○○下車熄火後將車子立起來，其坐在前座等候，一看到丙○○
          走出來，就主動發動車子，並下車坐到後座去，丙○○就到前座直接騎車
          搭載其離去（見甲○九十二年五月二十三日訊問筆錄第三頁、第七頁、第
          八頁）；此外，對於被告戊○○何時知悉被告丙○○強盜之事，被告張佳
          福供稱：其回家後將車停在地下室才與戊○○進入家裡，進去後就把刀子
          隨手擺在客廳桌子底下，那時戊○○發現其有帶刀子，問帶刀作什麼，其
          才告訴戊○○剛剛進入理容院強盜財物（見九十二年五月二十三日訊問筆
          錄第十三頁），惟被告戊○○卻供稱：回家以後被告就進去房間，其從未
          在家中看過該把開山刀，對於丙○○強盜一事是警察到家中才知道（見本
          院九十二年五月一日訊問筆錄第三頁、同年五月二十三日訊問筆錄第八頁
          、第九頁），二人對於上開細節供述顯有差異，則被告戊○○是否確實不
          知情顯非無疑。
      ３．此外，監視錄影帶雖未拍攝到被告丙○○與戊○○騎車離去之情形，然證
          人己○○自警訊、偵查、甲○調查時均指稱：當時其坐在店內椅子上背對
          著門口，丙○○進來從背後把刀架在其脖子上，其本來以為是朋友在開玩
          笑，轉頭碰到刀子邊邊才知道真的遇到強盜，丙○○要其將錢交出，其說
          生意不好沒有錢，丙○○就拿刀子在椅子上砍一刀，其擔心遭到傷害，就
          走到收銀機處將收銀機打開，丙○○一看到收銀機打開就伸手把錢直接拿
          走，得手後立刻走出店外，因為其被強盜時在店內有聽到外面車子發動的
          聲音，想說外面可能有路人可以幫忙，所以丙○○一出去，其就跟著出去
          ，結果發現在外面發動的車子的人原來是在等丙○○，丙○○出去坐上機
          車後座說「好，走」，接應的人就立刻將車騎走等語（見九十一年偵字第
          二五九六六號卷第二十二頁至第二十五頁、第二十八頁至第二十九頁、本
          院九十二年五月一日訊問筆錄），而由監視錄影帶所示，係由被告丙○○
          搭載被告戊○○前往雅郁理容院，此亦為被告二人所不爭執，被告戊○○
          亦不否認與被告丙○○一同離開，足見前開在外面發動車子等候接走被告
          丙○○者即為被告戊○○無誤。雖被告二人均稱：上開車輛係一二五重型
          機車，戊○○體型瘦弱不可能騎乘重型機車云云，惟證人己○○與被告張
          佳福、戊○○素不相識亦無怨隙，縱因其處於被害地位或許對被告丙○○
          有所不滿，但證人事前並不知被告丙○○之妻戊○○於案發當時一同前往
          、自始亦未曾指認被告戊○○即為接應之人，何須捏造有人在外面發動車
          輛將被告丙○○載走之事實？且被告戊○○並非不會騎乘機車，該車型車
          輛由女子騎乘者亦所在多有，由被告戊○○先載離現場後於半途再換由被
          告丙○○搭載亦非不無可能，是被告戊○○辯稱無法騎機車搭載被告張佳
          福離去云云顯無法作為有利被告戊○○之證據。況被告丙○○於出門前即
          攜帶開山刀作為作案工具，若被告戊○○確實不知情，以常人犯案前多會
          考慮到如何迅速逃離現場避免遭查獲等情觀之，被告丙○○帶著毫不知情
          的戊○○前往犯案，假若離去時戊○○不知應儘快離開，豈不無端為自己
          增加負擔？
          綜上所述，被告戊○○辯稱對丙○○前往強盜並不知情云云，其供詞不僅
          與被告丙○○多有齟齬，且亦與常情不合，況被告戊○○於本案中所分擔
          之犯罪行為乃接應被告丙○○離開現場一事，業經證人己○○證述甚詳，
          是被告戊○○確實與被告丙○○共同參與本件強盜犯行應堪認定。
二、扣案之開山刀刀刃總長三十七公分，刀柄長十三公分，刀刃寬四點三至五點五公
    分，客觀上足以供兇器使用等情，業經甲○當庭勘驗屬實，有勘驗筆錄附於甲○
    卷可參（見甲○九十二年五月二十三日訊問筆錄第十六頁），是核被告丙○○、
    戊○○所為，均係犯刑法第三百三十條、第三百二十一條之攜帶兇器強盜罪，渠
    等二人有犯意聯絡與行為之分擔，為共同正犯。又法院對有罪被告之科刑，應符
    合罪刑相當之原則，使輕重得宜，以契合社會之法律感情，此所以刑法第五十七
    條明定科刑時應審酌一切情狀，尤應注意該條所列十款事項以為科刑輕重之標準
    ，並於同法第五十九條賦予法院（法官）以裁量權，如認「犯罪之情狀可憫恕者
    ，得酌量減輕其刑」。本件被告戊○○年紀尚輕並無任何前科（見臺灣高等法院
    全國前案紀錄表），與被告丙○○共犯本件強盜犯行乃因家計所需而致罹刑章，
    且有幼兒需要照顧，甲○認若宣告法定最低本刑，猶嫌過重，在客觀上顯足以憫
    恕，爰依刑法第五十九條之規定減輕其刑，以符罪刑相當原則。爰分別審酌被告
    二人以開山刀強盜財物危害社會治安甚鉅，惟所強盜之財產僅有六千七百元且均
    已歸還給被害人，被告二人於庭訊時態度尚稱良好等一切情狀，分別量處如主文
    所示之刑，以示懲儆。扣案之開山刀一把、安全帽兩頂，為被告丙○○所有且供
    犯罪所用之物，此業據被告丙○○供承在卷（見九十一年偵字第二五九六六頁第
    十頁），爰依刑法第三十八條第一項第二款規定沒收。至起訴書雖記載被告丙○○另持改造手槍進入強盜，惟被告丙○○自始均否認持改造手搶，證人己○○亦
    證稱未看到丙○○持手槍，而所查獲之改造手槍經送驗結果認無殺傷力，有內政
    院警政署刑事警察局九十二年二月二十一日刑鑑字第Ｚ000000000號槍
    彈鑑定書可稽，並無證據證明被告持改造手槍強盜，公訴人所指容有誤會，應由
    甲○更正後予以審理，附此敘明。
據上論斷，應依刑事訴訟法第二百九十九條第一項前段，刑法第二十八條、第三百三
十條第一項、第五十九條、第三十八條第一項第二款，判決如主文。
本案經檢察官黃玉婷到庭執行職務
中    華    民    國      九十二      年        七      月    十一      日
                                      臺灣臺北地方法院刑事第二庭
                                          法  官  蔡  如  琪
右正本證明與原本無異。
如不服本判決，應於判決送達後十日內，向甲○提出上訴狀。
                                          書記官  黃  鈴  容
中    華    民    國      九十二      年        七      月    十四      日
附錄法條：
中華民國刑法第三百三十條：
犯強盜罪而有第三百二十一條第一項各款情形之一者，處七年以上有期徒刑。
前項之未遂犯罰之。
中華民國刑法第三百二十一條：
犯竊盜罪而有左列情形之一者，處六月以上、五年以下有期徒刑：
一  於夜間侵入住宅或有人居住之建築物、船艦或隱匿其內而犯之者。
二  毀越門扇、牆垣或其他安全設備而犯之者。
三  攜帶兇器而犯之者。
四  結夥三人以上而犯之者。
五  乘火災、水災或其他災害之際而犯之者。
六  在車站或埠頭而犯之者。
前項之未遂犯罰之。


司法院資訊處製作；財團法人民間司法改革基金會備份。
